臺灣高等法院刑事判決　　　　　　　　　　　九十一年度上更（一）字第七五四號
　　上　訴　人
　　即　被　告　丙○○　女　民.
　　指定辯護人　本院甲○辯護人　周君穎
右上訴人因違反毒品危害防制條例案件，不服臺灣臺北地方法院八十九年度訴字第一
一四號，中華民國八十九年三月二十日第一審判決（起訴案號：臺灣臺北地方法院檢
察署八十八年度偵字第二七一九四號），提起上訴，經判決後由最高法院發回更審，
本院判決如左：
    主  文
原判決撤銷。
丙○○販賣第二級毒品，累犯，處有期徒刑柒年肆月。
扣案之毒品安非他命大包、拾壹小包（共淨重貳拾貳點柒公克），沒收銷燬；電
子秤壹臺、分裝杓管支及分裝夾鍊帶拾玖個，均沒收；所得財物新臺幣壹仟元沒
收，如全部或一部不能沒收時，以其財產抵償之。
    事  實
一、丙○○於民國（下同）八十六年間因違反麻醉藥品管理條例案件，經本院處判有
    期徒刑六月確定，於八十七年十月十五日易科罰金執行完畢，詎仍不知悛悔，於
    八十八年七、八月間，在其位於台北縣新店市○○路二十一號住處，販賣價值新
    台幣（下同）一千元之第二級毒品安非他命予乙○○牟利，乙○○並將所購得之
    安非他命置放於丙○○住處，由乙○○時而前往上址與其一同施用（丙○○、乙
    ○○施用毒品均另案偵辦）。嗣於八十八年十二月十四日下午八時三十分許，經
    警在乙○○位於台北縣新店市○○路十九巷二弄六號三樓之住處，查獲乙○○施
    用安非他命，循線在丙○○上開住處扣得丙○○所有供販賣所用之安非他命三大
    包、十一小包（共淨重二十二點七三公克）、電子秤一臺、分裝杓管三支及分裝
    夾鍊帶三十九個。
二、案經台北市政府警察局信義分局報告臺灣臺北地方法院檢察署檢察官偵查起訴。
    理  由
一、上訴人即被告丙○○於本院更審經傳雖未到庭，據其以前陳述，矢口否認販賣犯
    行，並辯稱：伊購入安非他命，乃為自己吸用，並非本諸販賣之意圖，而每次出
    去買安非他命很危險，所以大量購入，分裝係為方便攜帶而已，至扣案之電子秤
    ，係販賣安非他命之『李大哥』所寄放，非伊所有，乙○○指證其以一千元向伊
    購得安非他命，又將之寄放於其家中，違反常理云云。
二、經查：
  (一)被告於警訊中坦陳：「乙○○有向我購得壹仟元之安非他命，均將毒品放在我家
    中，並於十三日二十三時至我家中與我共同吸食安非他命。」、「（你稱是作為
    吸食用的，為何要分裝成等重之袋子？及多量之分裝夾鏈袋？）分裝成等重之安
    非他命，原本是要販賣予以他人的，但尚未販毒，即為警方所查獲。」（見偵卷
    第十七頁反面、第十八頁），核與證人乙○○於警訊中供稱：「我是於八十八年
    七月許，在新店市○○路二十一號，向丙○○以新臺幣一千元購買安非他命吸食
    ，並將安非他命放至她家中，我要吸食時，再至她家中索取吸食。」、「（丙○
    ○是否為販賣安非他命予你之人？）是的，經當場指認。」（見偵卷第十五頁）
    ；於檢察官偵查時供稱：「（八十八年七月間在新店路二十一號向丙○○以一千
    元購安吸用？）是，七、八月間只跟她買一次，買了以後我就把安放在她家，我
    想吸再去她家吸。」、「（她是否只賣你一次而已？）是。」（見偵卷第四十六
    頁反面）等語相符。查本件查獲乙○○與被告時，其二人為朋友，彼此無仇怨，
    乙○○所犯至多為觀察勒戒處分，應無邀寬典減刑之必要，衡情無誣指之可能。
    職是，被告於警訊之自白，與證人乙○○所述相合，自足信實。
  (二)證人即承辦員警余昇峰到庭證稱：「（乙○○的筆錄是否你做的？）筆錄是我做
    的，依法定程序，沒有刑求」（見本院上訴卷第四十五頁）、「（有無在訊問時
    ，說要交出一個人來？）我沒有，我是要她供出上線，不是要交出人才放她走。
    」、「【對於原審在八十九年一月二十日之梅小姐筆錄（即『警察說找一個賣安
    非他命的，就放我回了』，見原審卷第三十二頁），有何意見？】我從來沒有說
    過這句話。」、「（做筆錄時，是否在晚上訊問到隔日凌晨？）是她同意，並有
    簽名」（見上訴卷第五十九頁）。證人即承辦員警林慧雄亦到庭證稱：「（警訊
    筆錄是否你做的？）是我做的，乙○○先問，筆錄依法定程序，案子先查到乙○
    ○，再查到丙○○。」、「（被告警訊筆錄為何參考乙○○的筆錄？）我不會冤
    枉任何人，因為乙○○供出丙○○，我有把乙○○的筆錄給被告看。」、「（為
    何不錄音？）保大的設備不足。」、「是乙○○供出丙○○的，我以吸食毒品的
    名義申請搜索票，我是去查乙○○的吸食，才知道丙○○有販賣。」（見上訴卷
    第五十九頁反面、第六十頁）。而被告於八十八年十二月二十四日之偵查中亦承
    稱：「（警察有用不正當方法取供？）沒有」（見偵卷第四十七頁），足見警訊
    過程應係合法。而本件係警方持搜索票先行搜索乙○○住處後，依其供述，承辦
    員警乃電話向檢察官報告，由檢察官同意至被告住處搜索，並查扣得前開安非他
    命等物，此有搜索票、公務電話紀錄表、報告、搜索扣押證明筆錄、逕行搜索結
    果報告書等在卷可查，縱為夜間搜索與夜間訊問，但被告同意夜間訊問（見偵卷
    第十六頁筆錄），是被告前以搜索扣押證明筆錄係夜間制作，主張無證據能力，
    及乙○○之證詞，完全受警方威脅利誘，依法不得作為證據等情置辯，尚乏依據
    。
  (三)警方在被告住處查扣有第二級毒品安非他命三大包、十一小包（鑑驗後淨重分別
    為十一．二四公克與十一．四九公克，共為二十二．七三公克）及電子秤一臺、
    分裝杓管三支、分裝夾鍊袋三十九個扣案可資佐證。上開扣案之安非他命三大包
    、十一小包，經分送法務部調查局鑑驗結果，確係甲基安非他命無誤，此有該局
    出具之檢驗報告書二紙在卷可考（分別淨重十一．四九公克、包裝重三．一六公
    克，淨重十一．二四公克、包裝重一．五二公克，見原審卷第五十一頁、五十二
    頁），復有扣押物照片（見偵卷第十二頁至第十三頁）與臺北市政府警察局保安
    大隊第二中隊之初步鑑驗報告單三份（初步檢驗結果均呈安非他命反應，偵卷第
    十九頁至第二十一頁）在卷可稽。被告主張：「警方搜索扣押證明筆錄所載，安
    非他命共三項（一、八、十二項），第一項十包，淨重十．九公克，第八項一包
    ，重○．七公克，第十二項三包，淨重十一．二公克，原判決認被告販賣所用之
    安非他命三大包、十一小包，兩相對照、數目、大小包完全不符」等情，經本院
    前審於審判期日提示全部扣押物，被告稱：「在我那扣到的」（見本院上訴卷第
    八十七頁），而查扣之第一級或第二級毒品，總數共十四包，並無錯誤（見原審
    卷第四十五頁、第五十一頁、第五十二頁）。再查獲毒品時，司法警察係以簡便
    之方法測試與秤重（見偵卷第十九頁至第二十一頁之毒品初步鑑驗報告單），其
    過程自不如目前統一由法務部調查局以精密方式分別鑑定與秤重（包括秤出包裝
    重）之精確，則精確之重量，應以法務部調查局之鑑定結果為準。被告以此為辯
    ，亦屬無憑。
  (四)扣案之安非他命經鑑定結果，共淨重高達二十二．七三公克，業如前述，被告供
    稱係以二萬八千元購得，據被告在原審審理中自承其每月收入不過一萬九千元（
    見原審卷第三十二頁反面），其竟以超過一個月之全部收入購買安非他命，如非
    供營利販賣之用，其日常生活如何維持？再查，被告原於警訊時供稱該電子秤為
    其所有，磅秤所購入之安非他命重量有無準確用等語，然被告於審理時卻供稱該
    電子秤係姓名年籍均不詳之「李大哥」所寄放，因攜帶電子秤很危險，乃為「李
    大哥」保管一節，然其既認知電子秤極易使人據以認定為販毒之證據，為何向「
    李大哥」購買毒品後仍為其保管電子秤，而擔負販毒之風險？另所查扣之安非他
    命，如僅供被告一己吸用，又何須分裝成安非他命三大包、十一小包，並持有分
    裝所用之分裝杓管三支及分裝夾鍊袋三十九個，足見被告持有安非他命應係如其
    於警訊中所稱：「分裝成等重之安非他命，原本是要販賣予以他人的，但尚未販
    毒，即為警方所查獲」（見偵卷第十七頁反面）。是電子秤一個與分裝杓管三支
    及分裝夾鍊袋三十九個，應為被告分裝安非他命所使用，被告應有販賣安非他命
    之意圖甚明。
  (五)證人乙○○嗣於原審調查時改稱：「沒有向被告買過安非他命。警察說找一個賣
    安非他命的人，就放我回去」、「安非他命是大雄給我的」、「我沒有跟被告買
    過，她也沒有拿給伊吸過」等語（見原審卷第三十二頁）；於本院前審調查時亦
    陳稱：「（安非他命妳何來的？）陳俊雄的」、「檢方說我可以回去了，我說好
    ，當時檢察官有說被告死定了」、「是警察要我這樣說的」（見本院上訴卷第六
    十七頁）。本院傳拘證人乙○○雖無著，有拘票在卷可佐，然核上揭二次供述並
    不相符，且警察既要被告交待來源，其何不堅指為陳俊雄所給，而要誣指被告；
    又被告與乙○○係同在桃園龍潭女子監獄戒治中，其二人同時自桃園同車提解到
    院訊問，乙○○所陳是否有所迴護，實堪置疑；況乙○○於檢察官偵查時亦坦陳
    有向被告以一千元購買安非他命吸食，業如前述，足見乙○○警訊所陳向被告購
    買一千元安非他命之情，應屬真實可採，其事後改稱，應屬迴護之詞，不足採擇
    。
  (六)本件被告於警訊自白後即否認販毒，證人乙○○自法院審理後亦改口轉而迴護被
    告，是無從查得被告販賣安非他命予乙○○時之獲利若干。然按一般民眾普遍認
    知，安非他命等麻醉藥品之非法交易，政府一向查禁森嚴，重罰不寬貸，衡諸常
    情，倘非有利可圖，絕無平白甘冒被嚴查重罰高度風險之理，從而舉凡其有償交
    易，除足反證其確係另基於某種非圖利本意之關係外，通常尚難因無法查悉其販
    入價格作為是否高價賣出之比較，諉無營利之意思阻卻販賣犯行之追訴（最高法
    院八十四年四月十八日八十四年度第三次刑事庭會議決議意旨參照）。又販賣者
    並提供吸毒場所，所在多有，本件被告與證人乙○○為朋友，證人乙○○以一千
    元向被告購買安非他命後，將安非他命置於被告住處，再至被告家中吸用安非他
    命，應無違常情。況本件扣案之安非他命，大小十餘包，重達二十餘公克，被告
    稱以二萬八千元購得，其一次大量購入，自有營利販賣意圖，業如前述，則其販
    入時即已成立販賣毒品罪。
  綜上，本件事證明確，被告上開所辯，係卸責之詞，不足採信。其販賣第二級毒品
  犯行，足堪認定，應依法論科。
三、核被告所為，係犯毒品危害防制條例第四條第二項販賣第二級毒品罪。其非法持
    有之低度行為，應為販賣之高度行為所吸收，不另論罪。被告於八十七年間因違
    反麻醉藥品管理條例，經本院判處有期徒刑六月，於八十七年十月十五日執行完
    畢，有本院被告全國前案紀錄表在卷可稽，其於五年以內再犯本件有期徒刑以上
    之罪，為累犯，應依法加重其刑（無期徒刑部分不得加重）。原審論處被告罪刑
    本非無見，惟查，毒品危害防制條例第四條第二項之罪法定最重本刑為無期徒刑
    ，依刑法第六十五條第一項之規定，不得再加重，原判決一併予以加重，於法有
    違。被告上訴意旨仍執陳詞否認犯罪，雖無理由，惟原判決既有可議，仍屬無可
    維持，應將原判決予以撤銷改判。爰審酌被告犯罪之動機、目的、手段、素行、
    智識程度、所生損害、本件查獲之安非他命數量與被告犯後態度等一切情狀，量
    處如主文所示之刑。扣案之第二級毒品安非他命三大包、十一小包（共淨重二十
    二．七三公克），為查獲之毒品，應依毒品危害防制條例第十八條第一項前段規
    定沒收銷燬之。另扣案之分裝夾鍊袋共三十九個、分裝杓管三支及電子秤一個，
    均係被告所有，業據被告於警訊供承在卷（見偵卷第十六頁反面），屬供被告販
    賣第二級毒品犯罪所用之物，依同條例第十九條第一項規定沒收。至於被告因販
    毒所得之財物一千元，亦依毒品危害防制條例第十九條第一項規定宣告沒收，如
    全部或一部不能沒收時，以其財產抵償之。
四、被告經合法傳喚，無正當理由不到庭，爰不待其陳述逕行判決。
據上論斷，應依刑事訴訟法第三百六十九條第一項前段、第三百六十四條、第二百九
十九條第一項前段、第三百七十一條、毒品危害防制條例第四條第二項、第十八條第
一項前段、第十九條第一項、刑法第十一條前段、第四十七條，判決如主文。
本案經檢察官謝英民到庭執行職務。
中      華      民      國    九十一    年     十二     月    二十五    日
                              臺灣高等法院刑事第五庭
                                  審判長法  官  曾  德  水
                                        法  官  蘇  素  娥
                                        法  官  楊  貴  雄
右正本證明與原本無異。
如不服本判決應於收受送達後十日內向本院提出上訴書狀，其未敘述上訴之理由者並
得於提起上訴後十日內向本院補提理由書（均須按他造當事人之人數附繕本）。
                                        書記官  林  淑  貞
中      華      民      國    九十一    年     十二     月    二十六    日
附錄：本判決論罪科刑法條全文
毒品危害防制條例第四條第二項：
二製造、運輸、販賣第二級毒品者，處無期徒刑或七年以上有期徒刑，得併科新台幣
  七百萬元以下罰金。
